【裁判字號】    89,婚,570
【裁判日期】    891205
【裁判案由】    離婚
【裁判全文】
臺灣臺南地方法院民事判決  八十九年度婚字第五七○號
    原      告  甲○○
    被      告  乙○○
右當事人間請求離婚事件，本院判決如左：
    主    文
原告之訴駁回。
訴訟費用由原告負擔。
    事    實
甲、原告方面：
  一、聲明：請准原告與被告離婚。
  二、陳述：原告與被告於民國（下同）八十三年十二月六日結婚，並育有二子陳峪
      宸（八十五年四月十一日生）、陳威翰（八十六年三月六日生），然被告竟八
      十九年四月間無故離家一個月，又於八十九年八月一日離家出走，不履行同居
      之義務，嗣於同年月十五日雖返家同住，但又於同年月二十三日、二十四日、
      二十五日、二十九日、三十日不告離家；且被告在八十九年七、八月間，又常
      將房門關閉，拒絕讓原告進房，原告實已不堪被告同居之虐待，爰依民法第一
      千零五十二條第一項第三款、第五款之規定訴請判決離婚。
  三、證據：提出戶籍謄本一件、受理查尋人口案件登記表一件為證。
乙、被告方面：
  一、聲明：原告之訴駁回。訴訟費用由原告負擔。
  二、陳述：被告並未拒絕與原告履行同居之義務，被告現仍與原告之父、母及兩造
      所生之子同住，反而是原告常常不回家；又因原告常晚歸，並會毆打被告，所
      以被告始會將房門上鎖，然只要原告敲門，被告仍會將房門打開。被告亦未無
      故離家未返，被告若離家，亦僅係回娘家二、三日，且會將小孩帶在身邊照顧
      ，被告並無虐待原告或惡棄遺棄原告之行為等語。
    理    由
一、本件原告起訴主張兩造係夫妻關係，然被告竟於八十九年四月間無故離家一個月
    ，又於八十九年八月一日離家出走，不履行同居之義務，嗣於同年月十五日雖返
    家同住，但又於同年月二十三日、二十四日、二十五日、二十九日、三十日不告
    而別；又被告於八十九年七、八月間，常將房門關閉，拒絕讓原告進入房間，爰
    依民法第一千零五十二條第一項第三款、第五款之規定，訴請判准兩造離婚。被
    告則以：其並未拒絕與原告履行同居之義務，其現仍與原告之父、母及兩造所生
    之子同住，反而是原告常常不回家；又因原告常晚歸，並會毆打被告，被告始會
    將房門上鎖，然只要原告敲門，被告仍會將房門打開；且被告亦未無故離家未返
    ，被告若離家，亦僅係回娘家二、三日，且會將小孩帶在身邊照顧，被告自無虐
    待原告或惡棄遺棄原告之行為等語資為抗辯。
二、查兩造間婚姻關係現仍存續中，業據原告提出戶籍謄本配偶欄記載可證。
三、按民法第一千零五十二條第三款所謂不堪同居之虐待，係指予以身體上或精神上
    不可忍受之痛苦，致不堪繼續同居者而言，如非客觀的已達於此程度，不容夫妻
    之一方，以主觀之見解，任意請求與他方離婚。且夫妻之一方受他方不堪同居之
    虐待，固得請求離婚，惟請求離婚之原告對於此項虐待事實，除依法律規定無庸
    舉證外，應負舉證之責任。本件原告主張被告有不堪同居虐待之情事，無非以被
    告無故離家且拒開房門為其論據，然此為被告所否認，則原告就被告有不堪同居
    虐待之事實自應負舉證之責。然原告就被告拒開房門一事，並未能舉證以實其說
    。而原告雖提出受理查尋人口案件登記表一件證明被告曾離家，然此亦僅能證明
    被告曾於八十九年八月三日離家，惟原告亦自陳被告於同年十五日已返家同住，
    則被告於短時間內之離家，於客觀上實尚難認已致原告身體或精神上有不可忍受
    之痛苦，故原告據此請求判決離婚，為無理由，應予駁回。
四、又按夫妻互負同居之義務，為民法第一千零零一條所明定，夫妻之一方無正當理
    由而與他方別居，固屬違背同居義務，惟同法第一千零五十二條第五款所謂以惡
    意遺棄他方，不僅須有違背同居義務之客觀事實，並須有拒絕同居之主觀情事始
    為相當，妻與夫失和歸寧居住，久未返家，如僅因夫迄未過問而出此，別無拒絕
    同居之主觀情事，尚難謂為惡意遺棄。則本件被告縱因夫妻感情失和而曾離家一
    個月期間未與原告同住，然被告現仍與公婆、子女同住，此亦為原告所不爭執，
    自難認被告現有拒絕同居之主觀情事，是原告主張被告有惡意遺棄之情事，亦無
    足憑足。
五、綜上，本件原告既未能舉證證明被告有虐待之情事及惡意遺棄之故意，從而，原
    告主張依據民法第一千零五十二條第三款、第五款之事由請求離婚，即無理由，
    應予駁回。
六、據上論結：原告之訴為為理由，並依民事訴訟法第七十八條，判決如主文。
中      華      民      國    八十九    年      十二     月    五      日
                              臺灣臺南地方法院民事第三庭
~B法      官  洪碧雀
右正本證明與原本無異
如對本判決上訴，須於收受決正本後二十日內提出上訴狀(須按他造人數附繕本)
中      華      民      國    八十九    年      十二     月    五      日
~B法院書記官  陳麗玲


司法院資訊處製作；財團法人民間司法改革基金會備份。
